【裁判字號】    99,簡上,100
【裁判日期】    991209
【裁判案由】    損害賠償
【裁判全文】
臺灣桃園地方法院民事判決             99年度簡上字第100號
上  訴  人  江清添
訴訟代理人  彭盛深
被  上訴人  陳明欽
上列當事人間請求損害賠償事件，上訴人對於中華民國99年4 月
30日本院桃園簡易庭99年度桃簡字第220 號第一審判決提起上訴
，於99年11月18日言詞辯論終結，本院判決如下：
    主  文
上訴駁回。
第二審訴訟費用由上訴人負擔。
    事實及理由
一、上訴人起訴主張：
  (一)被上訴人駕駛車號558-HZ號之營業半聯結車（下稱系爭聯結
    車），於民國98年8 月26日13時50分許，行經國道一號高速
    公路北上55公里處，欲自外線車道切入中線車道時，因超車
    不慎，系爭聯結車後輪碰撞上訴人駕駛之車號1296-HK 號自
    用小客車（下稱系爭自小客車），致系爭自小客車失控衝撞
    右側路旁護欄後，再衝回外線及中線處停止。車禍事故發生
    後，內政部警政署國道公路警察局第一警察隊之現場處理結
    果分析表（下稱結果分析表）即註明因系爭聯結車超車，由
    外線車道切入中線車道，超車不慎致該事故發生。又臺灣省
    桃園縣區車輛行車事故鑑定委員會（下稱桃園鑑定委員會）
    及臺灣省車輛行車事故覆議鑑定委員會（下稱覆議委員會）
    之鑑定結果，因未採取結果分析表及現場照片等事由，僅以
    系爭自小客車後葉子板板金凹陷、與系爭聯結車車輪擦痕等
    因素，即判定上訴人屬自行失控，先撞擊路邊護欄後再掉頭
    撞上系爭聯結車，是上開鑑定自難採信。又本件車禍造成系
    爭小客車損害新台幣（下同）182,460 元、乘客即訴外人邱
    思婷醫藥費用7,540 元、無法工作損失30,000元，共計220,
    000 元。爰依侵權行為之法律關係，提起本件訴訟。
  (二)本院審理補充陳述：系爭聯結車係因超車不慎擦撞系爭自小
    客車左後側輪胎及後保險桿，而非鑑定分析所認系爭自小客
    車後保險桿凹洞是撞擊護欄後，再撞擊系爭聯結車所造成，
    且系爭自小客車撞擊護欄後並未打轉，故系爭自小客車是以
    左前方撞擊系爭聯結車。後保險桿是第一時間被系爭聯結車
    撞擊後，導致幾乎脫落而彈回打到系爭聯結車，並造成凹洞
    。再者，被上訴人表示在靠近中壢休息站入口處開始要超車
    ，最後則是在休息站出口處停車，依鑑定報告，系爭聯結車
    到休息站出口處距離已不到1 公里，但鑑定報告表示被上訴
    人已行駛中線車道1 公里，顯非事實。是鑑定結果顯不可採
    。
  (三)聲明：1.原判決廢棄。2.被上訴人應給付上訴人220,000 元
    ，及自起訴狀繕本送達翌日起至清償日止，按週年利率5%計
    算之利息。
二、被上訴人則以：
  (一)依桃園鑑定委員會及覆議鑑定委員會所為之鑑定結果被上訴
    人並無過失，自無須負責等語，資為抗辯。
  (二)聲明：上訴駁回。
三、按因故意或過失，不法侵害他人權利者，負損害賠償責任，
    民法第184 條第1 項前段定有明文。本件上訴人駕駛系爭自
    小客車於上開時、地與被上訴人駕駛之系爭聯結車撞擊而受
    有車輛損害之事實，業據其提出現場及車損照片32幀、桃園
    鑑定委員會函及鑑定意見書、覆議委員會函、結果分析表、
    道路交通事故現場圖、昌鈺汽車修理廠估價單、系爭自小客
    車汽車車輛異動登記書件，且經原審依職權向內政部警政署
    國道公路警察局第一警察隊調取肇事資料全卷，堪信屬實。
    惟上訴人駕駛系爭自小客車因上開事故致生損害部分，是否
    為被上訴人故意或過失行為所致，自應由上訴人負舉證責任
    。經查：
  (一)參諸桃園鑑定委員會、覆議委員會所為鑑定表示「由內政部
    警政署國道公路警察局第一警察隊公警一交字第0980107049
    號函送照片（比對卷內數位相片檔）顯示，系爭自小客車掉
    落在外側車道上之後保險桿右後角遺有似圓弧形之輪胎撞擊
    摩擦痕跡，顯為與系爭聯結車擦撞形成，且由照片顯示系爭
    自小客車在撞擊外側護欄前，於外側車道遺有右輪右斜弧形
    剎車痕，且起始處無任何車體碎片散落物，僅於車體停止位
    置中線車道遺有玻璃碎片散落物及車頭右前方之外側車道與
    外側路肩散落噴灑狀之車體碎片散落物（警圖未註記）等情
    形，顯然系爭自小客車先行右偏撞擊外側護欄後車身打轉彈
    回車道，保險桿右後角再與系爭聯結車之半拖車右後輪擦撞
    之狀況；比對兩車車損部位及護欄受損位置及雙方當事人筆
    錄陳述證詞與到會說明等研析：認係上訴人駕駛系爭自小客
    車沿國道一號高速公路由南往北方向行駛外側車道，至肇事
    地，自行控車失當先行右偏駛出路面邊線撞擊外側護欄，車
    身打轉彈回車道，與沿中線車道直行之系爭聯結車撞擊」、
    「鑑定意見：一、江清添駕駛自小客車自行控車失當右偏撞
    擊外側護欄為肇事原因。二、陳明欽駕駛營業半聯結車無肇
    事因素」等語（見原審卷第21-24 、38頁）之內容與結果，
    核與卷附道路交通事故現場圖及現場、車損照片所示之系爭
    自小客車右前保險桿及右前葉子板刮擦凹損、前保險桿位移
    破損、前車牌脫落、左右前大燈座破損、引擎蓋折損、後保
    險桿受損脫落、左後側車身刮擦凹損、左後輪爆胎，撞擊後
    左斜停跨在國道一號高速公路往北方向中線與外側車道分道
    線上，右前後輪各距離右側路面邊線為3.1 及2.5 公尺，在
    系爭自小客車右後方17.5公尺處之外側護欄遺有撞擊痕跡長
    7.5 公尺，並在車後1.5 公尺之外側車道上遺有保險桿，及
    系爭聯結車之右後輪遺有擦撞痕跡，撞擊已往前移動停在外
    側路肩等情一致（見原審卷第9-12、50-62 頁），堪認上開
    鑑定結果屬實，是被上訴人就本件車禍事故之發生並無過失
    。
  (二)上訴人雖主張：系爭聯結車係自外線車道切入中線車道時，
    因超車不慎，擦撞系爭自小客車左後側輪胎及後保險桿，始
    造成保險桿凹陷，系爭自小客車亦無打轉彈回車道之情事，
    鑑定報告顯有可疑云云。然查，若依上訴人主張系爭聯結車
    係因超車不慎擦撞系爭自小客車左後側輪胎及後保險桿，並
    致保險桿凹陷，則系爭聯結車前方車體應存有擦撞痕跡，依
    觀現場照片所示，系爭聯結車前方車體並無擦撞痕跡，此亦
    為兩造所不爭執（見本院卷第25頁反面），且在外側車道右
    輪右斜弧形剎車痕起始處亦無任何車體碎片散落物，則上訴
    人主張系爭聯結車係因超車不慎擦撞系爭自小客車乙情，尚
    屬無據。再查，系爭聯結車若係自外線車道切入中線車道時
    擦撞系爭自小客車，擦撞位置應在系爭小客車左後方，而系
    車自小客車後保險桿圓弧凹陷部分卻在右後方，且證人古今
    水到庭證稱：伊當時行駛外線車道在被上訴人的車後面，但
    是看不到系爭自小客車行駛中，伊忽然發現系爭自小客車的
    前方逆向面向伊等語（見本院卷第28頁），可認系爭自小客
    車事故發生時確曾於車道上打轉，是鑑定報告研判保險桿右
    後角之圓弧形凹陷係系爭小客車右偏撞擊外側護欄後車身打
    轉彈回車道，再與系爭聯結車右後輪擦撞所造成等情，尚與
    事理無悖。是上訴人主張鑑定報告有誤，本件事故係因系爭
    聯結車超車所致云云，尚無可採。至國道警察製作之結果分
    析表係依事發當時情形所為之初步分析，其製作之人員亦非
    具車禍事故鑑定之專業資格，與桃園鑑定委員會、覆議委員
    會屬車輛車禍鑑定之專業鑑定單位有間，是結果分析表與上
    開鑑定報告之鑑定結果不符之部分，自難採信。此外，上訴
    人復未提出其他證據以證本件車禍係因被上訴人故意或過失
    所致，是其請求難認有據。
  (三)另上訴人請求被上訴人賠償訴外人邱思婷醫療費用及工作損
    失部分，核本件上訴人並非直接遭受醫療費及工作損失之人
    ，與首揭侵權行為之構成要件不符，則上訴人此部分之請求
    ，亦屬無理由，應予駁回。
四、綜上所述，上訴人主張依侵權行為之法律關係，請求被上訴
    人給付220,000 元，及自起訴狀繕本送達翌日即98年12月3
    日起至清償日止，按週年利率5%計算之利息，為無理由，不
    應准許。原審就此部分為上訴人敗訴之判決，經核於法尚無
    不合。上訴意旨指摘原判決不當，聲明廢棄改判，為無理由
    ，應予駁回。
五、本件事證已臻明確，兩造其餘主張及舉證，經核與判決結果
    不生影響，爰不另一一論述，附此敘明。
六、據上論結，本件上訴為無理由，依民事訴訟法第436 條之1
    第1項、第3 項、第449 條第1 項、第78條，判決如主文。
中    華    民    國    99    年    12    月    9     日
                  民事第一庭  審判長法  官  郭琇玲
                                    法  官  陳婉玉
                                    法  官  郭俊德
正本係照原本作成。
本判決不得上訴。
中    華    民    國    99    年    12    月    9     日
                                    書記官  黃澧

司法院資訊處製作；財團法人民間司法改革基金會備份。
